臺灣雲林地方法院刑事判決　　　　　　　 93年度訴字第307號
公　訴　人　臺灣雲林地方法院檢察署檢察官
被　　　告　甲○○　男　51歲.
指定辯護人　本院公設辯護人乙○○
上列被告因違反毒品危害防制條例案件，經檢察官提起公訴（92
年度偵緝字第219 號），本院判決如下：
    主  文
甲○○連續販賣第一級毒品，處有期徒刑玖年，褫奪公權伍年。
扣案之第一級毒品海洛因合計淨重壹點捌捌公克，均沒收銷燬之
；扣案之序號000000000000000號行動電話（含
門號0000000000號ＳＩＭ卡壹張）壹支、小皮包壹個
、空包裝袋柒只均沒收之；因販賣第一級毒品所得之新臺幣貳萬
伍仟伍佰元沒收之，如全部或一部不能沒收時，以其財產抵償之
。
    事  實
一、甲○○基於販賣第一級毒品海洛因之概括犯意，自民國90年
    11 月 中旬某日起至91年8 月24日止，連續為如附表所示之
    販賣毒品犯行，其販賣海洛因之對象、時間、地點、次數、
    交易數量及價格、交易方式，均詳如附表所載。嗣因警方接
    獲檢舉，於91年5 月10日17時20分許持搜索票前往雲林縣口
    湖鄉頂湖村頂湖41號被告住處搜索，當場查扣甲○○持有之
    第一級毒品海洛因7 小包合計淨重1.88公克（包裝重1.90公
    克，純度13.13 ％，純質淨重0.25公克）、內裝上開海洛因
    毒品之小皮包1 個及序號000000000000000 號行動電話（含
    門號0000000000號SIM 卡1 張）1 支，而查得上情。甲○○
    於翌日經警解送台灣雲林地方法院檢察署檢察官訊問後交保
    獲釋，仍於同年8 月間為如附表編號6 （購毒者為代號「阿
    明」之成年人）所示之販賣海洛因犯行，經警查獲該代號「
    阿明」之人施用毒品案件，而依「阿明」毒品來源之供述，
    再循線查悉上情。
二、案經雲林縣警察局北港分局報請臺灣雲林地方法院檢察署檢
    察官偵查起訴。
    理  由
一、右開事實，業據被告甲○○於本院審理時坦認不諱，並經證
    人即購毒者許鴻明、李真原、代號「A1」、「A2」、「阿水
    」、「阿明」，以及證人即前往被告住處執行搜索之警員陳
    超熙分別於警訊或檢察官訊問時證述屬實，復有現場圖1 張
    、指認口卡照片3 幀、搜索現場照片8 張附卷及內裝海洛因
    毒品之小皮包1 個、序號000000000000000 號行動電話（含
    門號0000000000號SIM 卡1 張）1 支扣案可稽；而另扣案之
    白粉7 小包經送驗結果，確實均含第一級第6 項毒品海洛因
    成分，合計淨重1.88公克（包裝重1.90公克），純度13.13
    ％，純質淨重0.25公克，此亦有法務部調查局91年6 月12日
    調科壹字第160001760 號鑑定通知書一紙在卷可憑，堪認被
    告自白與事實相符。本件事證明確，被告連續販賣第一級毒
    品海洛因之犯行，可以認定，自應依法論科。
二、查被告行為後，新修正之毒品危害防制條例業已於93年1 月
    9 日施行（該條例早已於92年7 月9 日修正公布，依該條例
    第36條規定，自公布後6 個月施行），惟關於販賣第一級毒
    品之刑罰規定，不論條次、法定刑度均無變更，自無新舊法
    比較適用之問題。又按海洛因係毒品危害防制條例第2 條第
    2 項第1 款所規定之第一級毒品，故核被告所為，係犯毒品
    危害防制條例第4 條第1 項之販賣第一級毒品罪，被告先後
    多次販賣第一級毒品之犯行，時間緊接，觸犯構成要件相同
    之罪名，顯係基於概括犯意反覆為之，為連續犯，爰依刑法
    第56條之規定，論以一罪，並僅就法定刑罰金刑部分加重其
    刑，至其法定刑死刑、無期徒刑部分，依法不得加重。
三、本院考量被告販賣毒品數量非詎，人數不多，販毒時間亦不
    長，顯見其販毒之情節尚非重大，然販賣第一級毒品海洛因
    之法定刑為死刑或無期徒刑，依本件實際犯罪之情狀而言，
    稍嫌過苛，顯屬情輕法重，有傷一般國民對於法律之情感，
    故參酌前情，爰依刑法第59條之規定，酌減其刑，並先加（
    法定刑死刑、無期徒刑部分，依法不得加重）後減。爰審酌
    被告前有傷害致死、妨害兵役、竊盜、毒品戒治等前案記錄
    （未構成累犯），素行不佳；尤以其四肢健全，竟不思正途
    謀生，而循非法販毒圖利，犯罪之動機不良；其僅為圖得一
    己之私利，無視於國家防制毒品危害之禁令，竟多次販賣毒
    品予他人，戕害他人之身心發展，足以使購買或受讓而施用
    者導致精神障礙、性格異常，甚至造成生命危險之生理成癮
    性及心理依賴性，戕害國民身心健康；且於91年5 月11日經
    檢察官諭令交保獲釋後，仍不知所警惕，又賡續販賣海洛因
    之犯意，持續販賣海洛因給他人，惡性非輕；惟其販賣毒品
    之情節並非重大，犯後亦能坦承犯行，態度尚佳，以及入獄
    服刑前務農，學歷僅國小畢業等一切情狀，量處如主文所示
    之刑，以示警惕。又本院認被告連續販賣毒品海洛因，依其
    犯罪性質，並不適合擔任公職及參與公共行政事務，有褫奪
    公權之必要，爰併宣告褫奪公權5 年。
四、沒收部分：
  (一)按犯第4 條至第9 條、第12條、第13條或第14條第1 項、第
    2 項之罪者，其供犯罪所用或因犯罪所得之財物，均沒收之
    ，如全部或一部不能沒收時，追徵其價額或以其財產抵償之
    ，毒品危害防制條例第19條第1 項定有明文。此規定係採義
    務沒收主義，凡供犯罪所用或因犯罪所得之財物，且屬犯人
    所有者，均應宣告沒收，不以當場搜獲扣押為限。就本件如
    附表編號1 所示犯罪事實部分，被告以每次新台幣（下同）
    500 元至1000元不等之價格，販賣不詳數量之海洛因給代號
    「阿水」計3 至5 次，本院考量被告最大利益，以販賣最低
    數3 次計算，其中1 次以販賣金額為1000元、其餘2 次以販
    賣金額為500 元計算，其販賣所得為2000元；如附表編號2
    所示犯罪事實部分，被告以每次1000元至2000元不等之價格
    ，販賣不詳數量之海洛因給代號「A2」計10次以上，本院考
    量被告最大利益，以販賣最低數10次計算，其中1 次以販賣
    金額為2000元、其餘9 次以販賣金額為1000元計算，其販賣
    所得為11000 元；如附表編號3 所示犯罪事實部分，被告以
    每次500 元至1000元不等之價格，販賣不詳數量之海洛因給
    許鴻明計5 至6 次，本院考量被告最大利益，以販賣最低數
    5 次計算，其中1 次以販賣金額為1000元、其餘4 次以販賣
    金額為500 元計算，其販賣所得為3000元；如附表編號4 所
    示犯罪事實部分，被告以500 元之價格，販賣不詳數量之海
    洛因給代號「A1」1 次，其販賣所得為500 元；如附表編號
    5 所示犯罪事實部分，被告以每次1000元之價格，販賣不詳
    數量之海洛因給李真原計5 至6 次，本院考量被告最大利益
    ，以販賣最低數5 次計算，其販賣所得為5000元；如附表編
    號6 所示犯罪事實部分，被告以每次2000元之價格，販賣不
    詳數量之海洛因給代號「阿明」計2 次，其販賣所得為4000
    元，總計被告在本案販賣海洛因之所得為2 萬5500元，爰依
    前開規定宣告沒收之，如全部或一部不能沒收時，以其財產
    抵償之。
  (二)扣案之毒品海洛因合計淨重1.88公克，應依毒品危害防制條
    例第18條第1 項前段宣告沒收銷燬之。至除去海洛因後所遺
    留之空袋7 個（合計包裝重1.90公克），係用於包裹海洛因
    毒品之外包裝，以防毒品裸露、潮濕，便於攜帶使用，顯係
    被告為販賣海洛因藉以分裝海洛因之用，且屬於被告所有，
    此部分應依同條例第19條第1 項規定沒收。
  (三)至於扣案之序號000000000000000 號（含門號0000000000號
    SIM 卡1 張）行動電話1 支、內裝海洛因毒品之小皮包1 個
    ，係被告所有，且為供販賣毒品所用之物，業據被告供明在
    卷，亦應依前開毒品危害防制條例第19條第1 項之規定沒收
    之。
  (四)至另扣案之4 萬2500元現金，係被告從事板模所領得之薪資
    ，並非販毒所得，此業據被告陳明甚詳，既無證據證明上開
    現金係被告販毒所得，尚不得遽以宣告沒收；又未扣案而供
    被告販賣毒品所用之行動電話（門號：0000000000號）1 支
    ，既屬被告兒子吳建明所有，此據被告陳明在卷，又查無證
    據證明確係被告所有，自亦不得宣告沒收，併此敘明。
據上論斷，應依刑事訴訟法第299 條第1 項前段，毒品危害防制
條例第4 條第1 項、第18條第1 項前段、第19條第1 項，刑法第
11條、第56條、第59條、第37條第2項，判決如主文。
本案經檢察官丙○○到庭執行職務。
中　　華　　民　　國　　94　　年　　3 　　月　　10　　日
                  刑事第五庭    審判長法  官  陳定國
                                      法  官  柯志民
                                      法  官  李明益
以上正本證明與原本無異。
如不服本判決，應於判決收受後10日內，向本院提出上訴狀（須
附繕本）。
                                      書記官  莊正彬
中　　華　　民　　國　　94　　年　　3 　　月　　10　　日
附錄法條：毒品危害防制條例第4條第1項。
毒品危害防制條例第4條
製造、運輸、販賣第一級毒品者，處死刑或無期徒刑；處無期徒
刑者，得併科新臺幣一千萬元以下罰金。
製造、運輸、販賣第二級毒品者，處無期徒刑或七年以上有期徒
刑，得併科新臺幣七百萬元以下罰金。
製造、運輸、販賣第三級毒品者，處五年以上有期徒刑，得併科
新臺幣五百萬元以下罰金。
製造、運輸、販賣第四級毒品者，處三年以上十年以下有期徒刑
，得併科新臺幣三百萬元以下罰金。
製造、運輸、販賣專供製造或施用毒品之器具者，處一年以上七
年以下有期徒刑，得併科新臺幣一百萬元以下罰金。
前五項之未遂犯罰之。
附表
┌──┬────┬────┬──────┬────┬───────┬─────────┐
│編號│販毒對象│販毒時間│販 毒 地 點 │販毒次數│交易數量及價格│交   易   方   式 │
│    │        │        │            │        │（新台幣）    │                  │
├──┼────┼────┼──────┼────┼───────┼─────────┤
│    │代號「阿│自90年│雲林縣口湖鄉│3至5次  │每次1 小包海洛│由代號「阿水」之人│
│    │水」之成│月中旬某│頂湖村「鎮安│        │因500 元至1000│先打被告電話09283 │
│ １ │年人    │日起至90│宮」前      │        │元不等        │68734 號聯絡，再到│
│    │        │年月│            │        │              │「鎮安宮」前交易  │
│    │        │日止    │            │        │              │                  │
├──┼────┼────┼──────┼────┼───────┼─────────┤
│    │代號「A2│自90年│雲林縣口湖鄉│10次以上│每次賣1000元至│由代號「A2」之人直│
│    │」之成年│月下旬某│頂湖村頂湖41│        │2000元不等之海│接到甲○○住處向吳│
│ ２ │人      │日起至91│號甲○○住處│        │洛因          │登發購買          │
│    │        │年１月上│            │        │              │                  │
│    │        │旬某日止│            │        │              │                  │
├──┼────┼────┼──────┼────┼───────┼─────────┤
│    │許鴻明  │自91年１│雲林縣口湖鄉│5至6次  │每次賣500 元至│由許鴻明直接到吳登│
│    │        │月１日起│頂湖村頂湖41│        │1000元不等之海│發住處向甲○○購買│
│ ３ │        │至91年２│號甲○○住處│        │洛因          │                  │
│    │        │月中旬某│            │        │              │                  │
│    │        │日止    │            │        │              │                  │
├──┼────┼────┼──────┼────┼───────┼─────────┤
│    │代號「A1│91年１月│雲林縣口湖鄉│1次     │販賣500 元海洛│由代號「A1」之人直│
│    │」之成年│９日    │頂湖村頂湖41│        │因            │接到甲○○住處向吳│
│ ４ │人      │        │號甲○○住處│        │              │登發購買，由甲○○│
│    │        │        │            │        │              │住宅窗戶交錢給吳登│
│    │        │        │            │        │              │發，甲○○再從窗戶│
│    │        │        │            │        │              │將海洛因交給「A1」│
├──┼────┼────┼──────┼────┼───────┼─────────┤
│    │李真原  │91年２月│雲林縣口湖鄉│5至6次（│每次販賣1000元│由李真原先打被告電│
│ ５ │        │間      │頂湖村頂湖41│李真原平│海洛因        │話0000000000號聯絡│
│    │        │        │號甲○○住處│均2 天購│              │，再到甲○○住處交│
│    │        │        │            │買1次） │              │易                │
├──┼────┼────┼──────┼────┼───────┼─────────┤
│    │代號「阿│91年８月│雲林縣口湖鄉│2次     │每次2 小包海洛│由代號「阿明」之人│
│    │明」之成│日、91│過港國小附近│        │因賣2000元    │先打被告電話091325│
│ ６ │年人    │年８月│、雲林縣口湖│        │              │0641號聯絡，再到約│
│    │        │日      │鄉下崙橋橋旁│        │              │定地點由甲○○本人│
│    │        │        │            │        │              │將海洛因交與「阿明│
│    │        │        │            │        │              │」                │
└──┴────┴────┴──────┴────┴───────┴─────────┘
